# 请教陈老师：在报告期子公司失控合并报表的处理

提问人：安安 830511 时间：2019-02-20 15:28:32
陈老师：请教在报告期子公司失控合并报表如何处理的问题。
背景描述：母公司 A，非同一控制下企业合并形成的子公司 B（持股 51%），B 公司自然人股东张某
2017 年 4 月 A 公司与张某签订收购协议，支付 6000万购买张某持有的 B 公司51%的股权，收购协议中约定了业绩承诺，约定2017--2019 年三年平均利润高于 4000 时，A 公司受让股权的总对价为 4亿 51%。如果低于 4000 万，对价为另一变动金额。 2017 年 6 月 A 公司支付了首期股期转让款 6000 万，并按当日或有对价的公允（对B 公司业绩的一个预测）确认了 2000 万的长期应付款，同时增加长投成本 2000万。 2017 年 8 月A 公司与张某按持股比例增加注册资本 2000 万，并实缴到位。
2017 年 B公司实现利润 3500 万， 2017 年末 A公司将B 公司纳入合并报表。
2018 年 4 月，A公司及其实际控制人为 B 公司提供财务支助 3000 万元。 2018 年 1 季报、半年报、三季报B 公司数据均纳入合并报表。
2018 年 10 月，A 公司与张某在管理在存在较大分岐，将A 公司派驻的财务经理、副总拒之门外，A 公司无法控制 B 公司生产经营。
2018 年末及 2019 年初，两方经过多次协商，均为达到一致。现 A公司打算退出
2018 年 12 月，张某拒绝 A 公司年审会计师进场审计，无法获取 2018 年 B 公司的未审财务报表；张某主张，A公司在未支付完对价款之前不享有 51% 的控股权。
求助： 1 、A 公司是否可以自 2018 年 1 月 1 日起不再将B 公司纳入合并范围？
2 、 2018 年期初未分配利润中已包含了 B 公司 2017 年归属于A 公司的 1800 万利润（350051%），这一部分在 2018 年合并报表中该如何处理。
3 、按 2017 年 6 月取得控制权时确认的 2000 万或有对价该如何在报表中反映？
请陈老师给予帮助！十分感谢！

回答人：chenyiwei
类似问题在本版面上有过讨论。一般认为，虽然由于少数股东的阻挠，目前大股东暂时无法实现其股东权利，但在法律上和依据收购协议条款，其仍应有权享有 51% 股权对应的股东权利，并可通过仲裁、诉讼等救济途径恢复其权利，因此理论上仍应将 B 公司纳入 2018 年度合并报表范围。但鉴于客观因素所限，无法就 2018 年度B 公司财务数据获取审计证据，应考虑该情况对 2018 年度 A公司报表的影响程度，考虑必要时发表非无保留意见。不建议在此情况下按照对子公司的处置进行会计处理。